【裁判字號】    89,易,1844
【裁判日期】    890915
【裁判案由】    藏匿人犯
【裁判全文】
臺灣臺中地方法院刑事判決                        八十九年度易字第一八四四號
    公  訴  人  臺灣台中地方法院檢察署檢察官
    被      告  甲○○
    選任辯護人  酈長春
右列被告因藏匿人犯等案件，經檢察官聲請簡易判決處刑（八十九年度偵字五三五九
號），本院台中簡易庭認不宜以簡易判決處刑，移由普通庭依通常程序審理，本院判
決如左：
    主  文
甲○○連續違反不得僱用大陸地區人民從事未經許可之工作之規定，處拘役伍拾日，
如易科罰金以參佰元折算壹日。
    事  實
一、甲○○前於民國八十七年間，因違反台灣地區與大陸地區人民關係條例案件，經
    本院台中簡易庭以八十七年度中簡字第二二九八號刑事簡易判決判處拘役三十日
    ，甫於八十八年二月十日易科罰金執行完畢。其明知未經依法申請許可，不得僱
    用大陸地區人民在台灣地區從事未經許可之工作，嗣逢「九二一地震」緣故，其
    於台中縣大里市○○路○段三六○巷三號所經營之「展峰打石企業社」，急需大
    量粗工從事打石工作，其乃於報紙上刊登僱工廣告。八十八年十月初某日，有自
    中國大陸福建平潭地區未經向內政部警政署入出境管理局申請許可而非法入境之
    大陸地區人民李春，依甲○○所刊登廣告前來應徵，甲○○雖曾要求李春出示身
    分證明，然李春以未隨身攜帶證件為由搪塞，甲○○明知李春未能提供身分證件
    以供登錄列報薪資支出，且李春說話之口音與台灣地區人民略有不同，係屬大陸
    地區人民，其竟基於概括之犯意，先於八十八年十月初，以每日薪資新台幣（下
    同）一千元之代價，僱用李春從事未經許可之打石工作，工作期間約四至五天，
    李春隨即未再前來工作。八十九年一月六日，李春再次至甲○○所開設之「展峰
    打石企業社」尋求工作，甲○○竟賡續前開犯意，而以相同之日薪計價方式，再
    度僱用李春從事未經許可之打石工作。迨至八十九年一月十四日八時五分許，為
    警在台中縣大里市○○路○段三六○巷三號甲○○所經營展峰打石企業社當場查
    獲。
二、案經台中縣市警察局霧峰分局報告臺灣臺中地方法院檢察署檢察官偵查起訴。
    理  由
一、訊據被告甲○○固坦承有於右揭時、地二度僱用未持有身分證件之李春擔任打石
    臨時工之事實，惟矢口否認有非法僱用大陸地區人民從事未經許可工作之犯行，
    並辯稱：伊以為李春是桃園客家人，不知李春是大陸偷渡客云云。惟查：
    （一）證人李春係屬中國大陸地區福建平潭人士，為大陸地區人民，未經向內政
          部警政署入出境管理局申請許可，即非法偷渡入境台灣地區工作一節，已
          據證人李春於警訊中陳明在卷，現復收容於內政部警政署大陸地區人民新
          竹處理中心（新竹靖蘆編號竹九一二五號），有警訊筆錄在卷可稽，係屬
          實在。
    （二）次查，被告甲○○自承因逢九二一地震之故，其所經營之「展峰打石企業
          社」急需粗工，乃登報徵僱臨時工；另被告甲○○前於八十五年間，即曾
          以每日一千五百元之代價，僱用大陸地區人民何經茂從事雜工工作二日為
          警查獲，而經臺灣臺中地方法院檢察署檢察官認其非長期僱用而無充分時
          間對大陸地區人民何經茂身分起疑為由，以八十五年度偵字第二三五九九
          號為不起訴處分確定，有不起訴處分書一份在卷可按。被告甲○○再於八
          十七年間，又因違反台灣地區與大陸地區人民關係條例案件，經本院台中
          簡易庭以八十七年度中簡字第二二九八號刑事簡易判決判處拘役三十日確
          定，甫於八十八年二月十日易科罰金執行完畢。則被告甲○○對未經依法
          申請許可，不得僱用大陸地區人民從事未經許可工作之規定，不惟知之甚
          詳，加以其有前揭二度僱用大陸地區人民之經驗，參諸現今常有大陸地區
          人民偷渡來台從事工作之新聞見諸報章，是證人李春於八十八年十月初，
          依被告甲○○所刊登之廣告前來應徵工作，被告甲○○雖曾要求證人李春
          出示身分證，然證人李春僅以未隨身攜帶為由加以搪塞，被告甲○○既有
          前述二度僱用大陸地區人民因而涉案紀錄，則其對證人李春未能提供身分
          證件之情事，自應較一般人有更高之敏感性，且證人李春為大陸地區人民
          ，其口音與一般臺灣地區人民，於某些特定文句上稍有不同，如「企」業
          二字，證人李春之口音為「啟」業，另對出生年月日及某些特定音調，有
          二聲、三聲之發音上差異，此亦經本院當庭勘驗證人李春朗讀警訊筆錄之
          錄音帶在卷，有勘驗筆錄可證，故證人李春雖證稱係向被告甲○○誆稱為
          桃園客家人，然其口音亦不似客家人士，被告甲○○對此應可發現，故被
          告甲○○對證人李春係屬大陸地區人民一節，於其應徵對談之間，應可知
          悉。
    （三）再查，被告甲○○為經營工程承攬業務之人，對其所僱用之工人所為薪資
          之給付，依法應負申報義務，供為稅捐機關對其所僱用之工人進行課稅之
          憑據，其亦得據以列報為營業成本，而減輕自身所營事業之稅賦。然被告
          甲○○除於八十八年十月初，在未取得證人李春之身分資料情形，即僱用
          證人李春從事四至五日之打石工作，另於證人李春八十九年一月六日再次
          前來被告至甲○○所經營之「展峰打石企業社」尋求工作時，被告甲○○
          復基於同一需工孔急緣故，在證人李春仍未出示任何身分證件之情形下，
          以相同之計薪方式，再度僱用李春從事未經許可之打石工作，而於八十九
          年一月十四日八時五分許，為警在其台中縣大里市○○路○段三六○巷三
          號展峰打石企業社前當場查獲，又被告甲○○係以每日一千元之代價僱用
          證人李春，其所支付之薪資，較其於八十五年間僱用大陸地區人民何經茂
          之每日一千五百元代價為低，所辯其不知證人李春為大陸地區人民云云，
          核非可採，犯行洵堪認定。
二、按臺灣地區與大陸地區人民關係條例業經行政院依同條例第九十六條規定，公告
    定於八十一年九月十八日施行，並自該日起生效，嗣於八十六年五月十四日修正
    公布。次按該法第十五條第四款規定：「左列行為不得為之．．．四、僱用大陸
    地區人民在臺灣地區從事未經許可或與許可範圍不符之工作。」，本件被告甲○
    ○未經主管機關許可，擅自僱用大陸地區人民，從事未經許可之工作，核其所為
    ，係違反上開條例第十五條第四款之規定，應依同法第八十三條第一項之規定處
    罰。又其先後二次違反不得僱用大陸地區人民在臺灣地區從事未經許可之工作之
    規定，至其所僱用之人雖屬同一，然其係於大陸地區人民李春離職約三個月左右
    之後，始行二度予以僱用，其僱用之時間緊接，所犯構成要件復屬相同，顯係基
    於概括犯意反覆為之，為連續犯，應依刑法第五十六條規定，以一罪論，並加重
    其刑。爰審酌被告甲○○犯罪之動機、目的在圖順利完成工程、其犯罪手段係屬
    平和、僱用期間不長，所生損害尚屬輕微及其犯罪後未能坦承犯行等一切情狀，
    量處如主文所示之刑，並諭知易科罰金之折算標準。
三、公訴意旨另以：被告甲○○明知李春為大陸地區人民，且係未經內政部警政署入
    出境管理局許可入境之違反國家安全法第六條第一項之犯人，竟予僱用從事打石
    工作，而予非法藏匿，因認被告甲○○另涉有刑法第一百六十四條第一項之藏匿
    人犯罪嫌等語。惟訊據被告甲○○堅決否認有何藏匿人犯之犯行，並辯稱：伊僅
    提供工作與李春，並未有供宿藏匿或其他使之隱避之犯行。按刑法第一百六十四
    條第一項所謂「藏匿」，係指行為人自己以積極之方式，實施支配力而使已經犯
    罪之人，難於為偵查機關所發見或不能發見而言；又所謂「使之隱避」，須行為
    人明知其為犯人而使之隱避為條件，所謂使之隱避，必須有指使或指示隱避之意
    旨始屬相當（最高法院二十四年度上字第三五一八號判例參照）。本件被告甲○
    ○雖有前揭僱用大陸地區偷渡來臺人民李春從事打石工作之事實，然其並未提供
    食宿，證人李春均係自行尋找建築工地藏匿一節，業據證人李春於警訊中供述在
    卷，有警訊筆錄可證。另按，從生活習慣、口音差異及未能提供身分證等情，固
    可區別證人李春究係大陸地區人民或臺灣地區人民，惟因目前兩岸人民往來頻繁
    ，依臺灣地區與大陸地區人民關係條例相關規定，大陸地區人民如經主管機關許
    可，亦可進入臺灣地區，因此非謂在臺灣地區之大陸地區人民均係偷渡入境而違
    反國家安全法之犯人，是被告甲○○既未提供住宿場所供大陸地區人民李春藏匿
    或有其他使之隱避之行為，核與藏匿人犯罪之構成要件尚屬有間，此外，遍觀全
    卷，亦查無任何證據可資證明被告甲○○有藏匿犯人或使之隱避之行為，尚難僅
    執被告甲○○有前揭僱用大陸地區人民李春之犯行，即以擬制之方法，遽認被告
    甲○○另有藏匿人犯之犯行，本應為被告甲○○被訴藏匿人犯部分無罪之判決，
    惟因公訴人認被告甲○○此部分藏匿人犯犯行與前揭判決有罪之僱用大陸地區人
    民從事未經許可之工作部分，有牽連犯之裁判上一罪之關係，爰不另為無罪之諭
    知，併此敘明。
據上論斷，應依刑事訴訟法第二百九十九條第一項前段，臺灣地區與大陸地區人民關
係條例第十五條第四款、第八十三條第一項、刑法第十一條前段、第五十六條、第四
十一條，罰金罰鍰提高標準條例第二條，判決如主文。
中      華      民      國    八十九    年      九      月     十五     日
                                臺灣臺中地方法院刑事第七庭
                                    法  官  林  宗  成
右正本證明與原本無異。
如不服本判決，應於送達後十日內向本院提出上訴狀（須附繕本），上訴於台灣高等
法院台中分院。
                                    書記官
中      華      民      國    八十九    年      九      月     十五     日
附錄論罪科刑法條
臺灣地區與大陸地區人民關係條例第十五條第四款：
四、僱用大陸地區人民在臺灣地區從事未經許可或與許可範圍不符之工作。
臺灣地區與大陸地區人民關係條例第八十三條第一項：
違反第十五條第四款或第五款規定者，處一年以下有期徒刑、拘役或科或併科新臺幣
三十萬元以下罰金。


司法院資訊處製作；財團法人民間司法改革基金會備份。
